【裁判字號】    90,重勞上,4
【裁判日期】    900925
【裁判案由】    損害賠償
【裁判全文】
台灣高等法院民事判決  九十年度重勞上字第四號
    上  訴  人  甲○○
    被  上訴人  台北銀行股份有限公司
    法定代理人  林基源
    訴訟代理人  吳恩
                蔡敏惠
右當事人間請求損害賠償事件，上訴人對於中華民國九十年一月四日臺灣台北地方法
院八十九年度重勞訴字第一三號第一審判決提起上訴，本院判決如左：
    主    文
上訴駁回。
第二審訴訟費用由上訴人負擔。
    事實及理由
一、被上訴人之法定代理人於民國九十年六月二十八日由廖正井變更為林基源，有經
    濟部公司執照影本在卷可按（見本院卷九二頁），經其聲明承受訴訟，依法應予
    准許。
二、上訴人主張：伊自五十八年三月一日起至被上訴人銀行任職，同年十月三十日辦
    理留職停薪，六十一年七月十二日被上訴人雖給付伊新台幣（以下同）一萬九千
    一百零九元四角，惟此係五十八年三月一日起至同年十月三十日止被上訴人應給
    付伊之錢，並非薪資。五十九年五月被上訴人將伊資遣，卻不執行資遣，伊屢以
    書面要求被上訴人執行資遣，給付資遣費，或撤銷資遣案派伊任新職，或准伊退
    休等，均未獲置理。至被上訴人所稱伊領取薪資一萬九千一百零九元四角及資遣
    費一萬八千三百五十元之領取紀錄，係被上訴人偽造文書之結果。以伊每月固定
    薪資三千五百九十元計算，自六十一年六月二十四日起至八十九年六月三十日止
    ，被上訴人共積欠伊薪資一百二十萬三千四百八十元；又被上訴人長期抑留薪資
    未給付，造成伊生活困難，無法運用資金購置住所，受有二百萬元之損害；再被
    上訴人將伊人事案拖延三十餘年未解決，長期淪為被上訴人鬥爭工具，伊一生遭
    毀，生活困苦，身心長期遭受摧殘折磨，精神上痛苦萬分，名譽亦受有損害，被
    上訴人應給付伊精神慰撫金五百萬元等語。爰基於勞動契約、侵權行為之法律關
    係，求為命被上訴人准伊退休或資遣，並給付薪資一百二十四萬三千四百八十元
    ，賠償損害二百萬元，給付精神慰撫金五百萬元之判決。並上訴聲明為(一)原判決
    廢棄。(二)被上訴人應准上訴人退休或資遣。(三)被上訴人應給付上訴人一百二十萬
    三千四百八十元。(四)被上訴人應給付上訴人二百萬元。(五)被上訴人應給付上訴人
    五百萬元。
三、被上訴人則以：上訴人請求薪資部分，前已遭敗訴判決確定，上訴人不得再行起
    訴。又上訴人自五十八年三月一日起至伊銀行工作，同年十月三十日辦理留職停
    薪，五十九年五月資遣，伊已給付資遣費予上訴人，亦未積欠上訴人薪資，兩造
    間已無僱傭關係存在。再伊未對上訴人為侵權行為等語，資為抗辯。並聲明駁回
    上訴。
四、經查，上訴人於五十八年三月一日起至被上訴人銀行任職，同年十月三十日辦理
    留職停薪，五十九年四月十二日申請辦理退休，因其所任公職年資未滿五年，與
    退休條件不符，被上訴人乃依「行政院暨所屬各機關公務人員退休資遣及待命進
    修實施要點」之規定，於五十九年五月十三日經被上訴人銀行第十九次董事會議
    通過准予資遣，並依規定核發資遣費五個基數，以上訴人當時薪給三千五百九十
    元，職務加給八十元，合為一個基數，五個基數共一萬八千三百五十元，被上訴
    人乃於六十年八月二十六日以北市銀人字第二○三四號函通知上訴人，上訴人於
    六十一年七月十二日領取上開資遣費在案。六十六年間上訴人曾起訴請求被上訴
    人給付五十八年三月一日起至六十一年六月二十三日止之薪資一百八十萬元，經
    判決駁回確定等事實，有上訴人簽呈、台北市銀行六十年八月二十六日北市銀人
    字第二○三四號函、發交簿、任免人員通知書、台灣台北地方法院六十六年度訴
    字第一○六五一號判決影本、本院六十七年度上字第二六八號裁定影本等在卷可
    證（見本院卷二七頁反面、八一─九一頁、原審卷一五頁），上訴人亦自承：「
    ．．我在台北銀行工作期間自五十八年三月一日至同年十月三十日，臺北銀行不
    給我上班」、「被告公司（即被上訴人）強迫我資遣，說我是精神分裂，後來我
    勉強接受，去臺北銀行辦理資遣」等語，是兩造間之勞動契約已於五十九年五月
    因上訴人被資遣而終止，堪以認定。至上訴人雖主張被上訴人未執行資遣，伊領
    取資遣費之紀錄，係被上訴人所偽造云云，為被上訴人所否認，上訴人亦無法舉
    證證明之，且與上開證據顯示之事實不符，自不足採信。
五、次查，兩造間之勞動契約既已於五十九年五月終止，則自斯時起，被上訴人即無
    給付上訴人薪資之義務，是上訴人請求被上訴人給付自六十一年六月二十四日起
    至八十九年六月三十日止之薪資一百二十萬三千四百八十元，即屬於法無據，不
    應准許。
六、上訴人又主張：因被上訴人長期抑留伊薪資未給付，造成伊生活困難，無法運用
    資金購置住所，致受有二百萬元之損害；又因將伊人事案拖延三十餘年未解決，
    長期淪為被上訴人鬥爭之工具，因而毀伊一生，身心遭受極大痛苦，名譽亦因而
    受有損害，因此請求賠償五百萬元精神慰藉金云云，然查，兩造間之勞動契約已
    於五十九年五月因上訴人資遣而終止，已如前述，則被上訴人即無再給付薪資之
    義務，況上訴人亦自承資遣後即未再至被上訴人處工作，自無上訴人所言長期抑
    留薪資未付及拖延伊人事案三十餘年，並淪為鬥爭工具之情形，此外，上訴人又
    未舉證證明被上訴人有何侵害其權利之行為，則其本於侵權行為之法律關係，請
    求被上訴人給付二百萬元之損害賠償及五百萬元之精神慰撫金，於法均有未合。
七、按勞工自請退休或雇主資遣勞工均為勞動契約終止之事由之一，而由勞、資任何
    一方，基於特定事由欲終止勞動契約時，向相對人為終止勞動契約之意思表示即
    可，毋須以訴為之。故上訴人欲退休或資遣僅須向被上訴人為意思表示即可，無
    起訴之必要，則上訴人訴請被上訴人准其退休或資遣，自無理由。況兩造間勞動
    契約關係早已於五十九年五月因上訴人辦理資遣而終止，上訴人復於本件訴訟中
    請求被上訴人准其退休、資遣，核屬欠缺權利保護必要之要件，自屬無從准許，
    應予駁回。
八、綜上所述，上訴人主張本於勞動契約及侵權行為之法律關係，請求被上訴人准予
    退休或資遣，並給付薪資一百二十萬三千四百八十元及損害賠償七百萬元，均為
    無理由，不應准許。原審為上訴人敗訴之判決，並無不合。上訴意旨指摘原判決
    不當，求予廢棄改判，為無理由，應予駁回。
九、兩造其餘攻擊、防禦方法與判決結果無涉，爰不一一論述，併此述明。
十、據上論結，本件上訴為無理由，依民事訴訟法第四百四十九條第一項、第七十八
    條，判決如主文。
中      華      民      國    九十      年      九      月    二十五    日
                                  民事第十四庭
                                      審判長法  官  張  劍  男
                                            法  官  蘇  芹  英
                                            法  官  蔡  芳  齡
右正本係照原本作成。
如不服本判決，應於收受送達後二十日內向本院提出上訴書狀，其未表明上訴理由者
，應於提出上訴後二十日內向本院補提理由書狀（均須按他造當事人之人數附繕本）
上訴時應提出委任律師或具有律師資格之人之委任狀；委任有律師資格者，另應附具
律師及格證書及釋明委任人與受任人有民事訴訟法第四百六十六條之一第一項但書或
第二項（詳附註）所定關係之釋明文書影本。
中      華      民      國    九十      年      九      月    二十六    日
                                            書記官  蔡  錦  輝
附註：
民事訴訟法第四百六十六條之一（第一項、第二項）：
對於第二審判決上訴，上訴人應委任律師為訴訟代理人。但上訴人或其法定代理人具
有律師資格者，不在此限。
上訴人之配偶、三親等內之血親、二親等內之姻親，或上訴人為法人、中央或地方機
關時，其所屬專任人員具有律師資格並經法院認為適當者，亦得為第三審訴訟代理人
。


司法院資訊處製作；財團法人民間司法改革基金會備份。
